【裁判字號】    95,易,1760
【裁判日期】    951127
【裁判案由】    侵占
【裁判全文】
臺灣板橋地方法院刑事判決              95年度易字第1760號
公  訴  人  臺灣板橋地方法院檢察署檢察官
被      告  甲○○
                    樓
上列被告因侵占案件，經檢察官提起公訴（95年度偵字第16748
號），被告於準備程序進行中就被訴事實為有罪之陳述，經告知
簡式審判程序之旨，並聽取當事人之意見後，本院裁定由受命法
官獨任進行簡式審判程序，並判決如下：
    主  文
甲○○連續意圖為自己不法之所有，而侵占對於業務上所持有之
物，處有期徒刑柒月。
    事  實
一、甲○○自民國94年5 月16日起，任職址設臺北縣三重市○○
    路○ 段609 巷4 號10樓之7 「圻錩貿易有限公司」（下稱圻
    錩公司），擔任業務員，負責送貨予客戶及收取貨款業務，
    為從事業務之人，竟意圖為自己不法所有，基於侵占之概括
    犯意，自94年8 月12日起至同年9 月6 日止，利用職務之便
    ，先後多次將其向客戶所收取而持有如附表所示之貨款（詳
    如附表所示），共計新臺幣（下同）68382 元，易持有為所
    有侵占入己，並供己花用。嗣經圻錩公司清點甲○○經辦業
    務及應收帳款，始查悉上情。
二、案經圻錩公司告訴臺灣板橋地方法院檢察署檢察官偵查起訴
    。
    理  由
一、上揭事實，業據被告甲○○於本院審理中坦承不諱，核與告
    訴人圻錩公司代理人彭良儀、王品傑、陳琇瑩於檢察官偵訊
    中指訴情節相符，並有職工基本資料卡、圻錩公司業務客戶
    別帳款簡要表、被告已收明細各乙紙、銷貨單6紙在卷可稽
    ，足徵被告自白與事實相符。本件事證明確，被告犯行洵堪
    認定。
二、被告行為後，刑法業於94年2 月2 日經總統以華總一義字第
    09400014901 號修正公布，並於95年7 月1 日施行。修正刑
    法第2 條、第33條，並刪除第56條等規定。按行為後法律有
    變更者，適用行為時之法律，但行為後之法律有利於行為人
    者，適用最有利於行為人之法律，修正後刑法第2 條第1 項
    定有明文。此條規定係規範行為後法律變更所生新舊法律比
    較適用之準據法，本身尚無新舊法比較之問題，於新法施行
    後，應一律適用新法第2 條第1 項之規定，為「從舊從輕」
    之比較，先予敘明（最高法院95年5 月23日95年度第8 次刑
    庭會議決議參照）。又刑法施行法亦於95年6 月14日經總統
    以華總一義字第09500085181 號令修正公布增訂第1 之1 條
    條文，規定：「中華民國九十四年一月七日刑法修正施行後
    ，刑法分則編所定罰金之貨幣單位為新臺幣。九十四年一月
    七日刑法修正時，刑法分則編未修正之條文定有罰金者，自
    九十四年一月七日刑法修正施行後，就其所定數額提高為三
    十倍。但七十二年六月二十六日至九十四年一月七日新增或
    修正之條文，就其所定數額提高為三倍。」亦即自95年7 月
    1 日起，刑法分則編所定罰金之貨幣單位，由原來之銀元改
    為新臺幣；且94 年1月7 日刑法修正時，刑法分則編未修正
    之條文定有罰金者，自95年7 月1 日起，有關罰金之數額提
    高為30倍。罰金罰鍰提高標準條例亦於95年5 月17日經總統
    以華總一義字第09500069791 號令修正公布，刪除第2 條條
    文，並自95年7 月1 日施行。經查：刑法第336 條第2 項之
    罪，條文本身雖未修正，然該罪有併科罰金之處罰，且自24
    年7 月1 日施行後即未再修正，依增訂刑法施行法第1 之1
    條之規定，其罰金即應以新台幣為單位，數額應提高30倍。
    而倘依被告行為時之罰金罰鍰提高標準條例第1 條之規定，
    依法律應處罰金罰鍰者，就其原定數額提高為2 倍至10倍。
    但法律已依一定比率規定罰金或罰鍰之數額或倍數者，依其
    規定。而依行政院會銜司法院於72年7 月27日發布，同年8
    月1 日施行，有關刑法定有罰金各條，提高為10倍。再者銀
    元與新台幣之比率為1 比3 。從而前開刑法第336 條第2 項
    之罪，修正前後併科罰金最高額應屬相同。惟被告行為時，
    刑法第33條第5款 原規定：「罰金：一元以上。」修正後刑
    法第33條第5 款則規定：「罰金：新台幣一千元以上，以百
    元計算之。」將罰金刑提高為新臺幣1 千元以上，且以百元
    計算，比較修正前後規定，修正後刑法第335 條第1 項罰金
    刑之最低額，較修正前提高，依修正後刑法第2 條第1 項規
    定，自應以修正前之規定較為有利。又刑法第56條連續犯之
    規定，業於前開修法時刪除，並於95年7 月1 日施行，則被
    告之犯行，因行為後新法業已刪除連續犯之規定，此刪除雖
    非犯罪構成要件之變更，但顯已影響行為人刑罰之法律效果
    ，自屬法律有變更，依新法第2條 第1 項之規定，比較新、
    舊法結果，仍應適用較有利於被告之行為時法律即舊法論以
    連續犯（前開最高法院95年第8次 刑事庭會議決議參照）。
三、核被告所為，係犯刑法第336 條第2 項之業務侵占罪。被告
    先後多次業務侵占犯行，時間緊接，方法相同，觸犯構成犯
    罪要件相同之罪名，顯係基於概括之犯意反覆而為，應依修
    正前刑法第56條連續犯之規定，論以一罪並加重其刑。爰審
    酌被告犯罪之動機、目的、手段、侵占所得之金額、僅賠償
    告訴人1 萬元，尚未與告訴人達成和解，及犯罪後坦承犯行
    之態度等一切情狀，量處如主文所示之刑，以資懲儆。
據上論斷，應依刑事訴訟法第273 條之1 第1 項、第299 條第1
項前段，修正後刑法第2 條第1 項前段、修正前刑法第56條、第
336 條第2 項，罰金罰鍰提高標準條例第1 條前段，判決如主文
。
本案經檢察官曾文鐘到庭執行職務
中    華    民    國    95    年    11    月    27    日
                  刑事第十一庭  法  官  張宏節
上列正本證明與原本無異。
如不服本判決，應於判決送達後十日內向本院提出上訴狀
                                書記官  李崇文
中    華    民    國    95    年    11    月    28    日
附錄本案論罪科刑法條全文：
修正前刑法第 336條第2項：
（業務侵占罪）
對於業務上所持有之物，犯前條第 1 項之罪者，處 6 月以上
5 年以下有期徒刑，得併科 3 千元以下罰金。
附表：
┌──┬──────┬─────────┬──────┐
│編號│ 收帳日期   │   客         戶  │  金    額  │
├──┼──────┼─────────┼──────┤
│ 1  │94年8月12日 │建國工程股份有限公│1980元      │
│    │            │司                │            │
│    │            │                  │            │
├──┼──────┼─────────┼──────┤
│ 2  │94年8月25日 │基亞生物科技股份有│4879元（起訴│
│    │            │                  │書附表誤載為│
│    │            │                  │20776 元）  │
├──┼──────┼─────────┼──────┤
│ 3  │9年9月5日   │華僑銀行營業部    │1170元      │
├──┼──────┼─────────┼──────┤
│ 4  │94年9月6日  │桃三企業有限公司  │8201元      │
├──┼──────┼─────────┼──────┤
│ 5  │94年9月6日  │桃三企業有限公司  │49200元     │
├──┼──────┼─────────┼──────┤
│ 6  │94年9月26日 │建國工程股份有限公│2952元      │
│    │            │司                │            │
└──┴──────┴─────────┴──────┘


司法院資訊處製作；財團法人民間司法改革基金會備份。
